臺灣桃園地方法院交通事件裁定　　　　 94年度交聲字第543號
原處分機關　交通部公路總局屏東監理站
異　議　人
即受處分人　甲○○
上列受處分人因違反道路交通管理處罰條例案件，對於交通部公
路總局屏東監理站九十二年三月十八日所為之處分（原處分字號
：屏監違字第駕裁八二－Ｚ00000000號），向臺灣屏東
地方法院聲明異議，經臺灣屏東地方法院以管轄錯誤為由，裁定
移送本院，裁定如下：
    主  文
原處分撤銷。
甲○○駕駛車輛未隨身攜帶駕駛執照，處罰鍰新台幣陸佰元。
    理  由
一、原舉發及處分意旨略以：異議人即受處分人甲○○於民國九
    十一年九月二十一日晚間十時二十五分許，駕駛ＲＸ—九一
    四七號自用小客車，行經國道三號南下三百四十二公里處時
    ，為警攔查，因異議人未隨身攜帶駕駛執照，而遭警員舉發
    ，並當場填製公警局交字第Ｚ00000000號「舉發違
    反道路交通管理事件通知單」，交由異議人簽收。嗣異議人
    未於應到案日期前自行繳納罰鍰結案，亦未向交通部公路總
    局屏東監理站申訴，該站乃於九十二年三月十八日以屏監違
    字第駕裁八二－Ｚ00000000號裁決書，對異議人上
    揭違規事實，裁處異議人罰鍰新台幣（下同）六百元，限於
    九十二年四月十七日前繳納，逾期不繳納時，自九十二年四
    月十八日起易處吊扣駕駛執照一個月，並限於九十二年五月
    二日前繳送執行；九十二年五月二日前未繳送駕駛執照者，
    自九十二年五月三日起易處吊銷，並逕行註銷駕駛執照；駕
    駛執照經吊（註）銷後，自九十二年五月三日起一年內不得
    重新考領駕駛執照等語。
二、異議意旨略以：異議人甲○○自八十五年起因在桃園縣大園
    國中任教，故已搬離屏東縣屏東市前進里清進巷七十五之十
    號之戶籍地，除在重大節日返回屏東上址舊宅省親外，平日
    均居住於桃園，而本件異議人父親在收受裁決書後，因不知
    事情重要，而未將裁決書轉交異議人，且監理機關分段裁處
    異議人罰鍰、吊扣及吊銷駕駛執照，卻僅以裁決書一次通知
    ，而未逐次為階段性通知，亦不合理，為此聲明異議云云。
三、經查，異議人於上揭時間、地點駕駛汽車，未隨身攜帶駕駛
    執照，而遭警員攔查舉發，當場並填製公警局交字第Ｚ00
    000000號「舉發違反道路交通管理事件通知單」，交
    予異議人簽收，然異議人在收受上揭舉發違規通知單後，並
    未依限自行繳納罰鍰結案，亦未依法向該管監理機關申訴，
    或到案聽候裁決，主管機關交通部公路總局屏東監理站遂於
    九十二年三月十八日，逕行以屏監違字第駕裁八二－Ｚ00
    000000裁決書，就異議人上開違規事實，裁處異議人
    罰鍰六百元，並附記上開罰鍰限於九十二年四月十七日前繳
    納，逾期不繳納時，自九十二年四月十八日起易處吊扣駕駛
    執照一個月，並限於九十二年五月二日前繳送執行；九十二
    年五月二日前未繳送駕駛執照者，自九十二年五月三日起易
    處吊銷，並逕行註銷駕駛執照；駕駛執照經吊（註）銷後，
    自九十二年五月三日起一年內不得重新考領駕駛執照等語。
    上開裁決書嗣於九十二年三月二十四日，經掛號寄送至異議
    人設於屏東縣屏東市前進里九鄰清進巷七十五之十號之駕籍
    地址，而由異議人之父溫光宏簽收等事實，業經異議人於本
    院審理中坦承屬實，復有前開違規通知單、裁決書及掛號郵
    件回執各一份附卷可稽（臺灣屏東地方法院九十四年度交聲
    字第九八號卷第六頁、第七頁、第十一頁）。
四、次查，異議人辯稱：伊從八十五年起，因在桃園縣大園國中
    任教，故已遷離屏東縣屏東市前進里清進巷七十五之十號舊
    宅，除在重大節日返回上址省親外，平日均在桃園居住，而
    伊父親在收受裁決書後，因不知事情重要，而未將裁決書轉
    交云云，核與證人即異議人之父溫光宏到庭證稱：「我有收
    這張裁決書，也有打電話通知他這件事，但我沒有拿給他，
    可能隨手放在家裡忘記了」等語相符（本院九十四年十二月
    二十三日筆錄）。又觀諸異議人提出之「桃園縣立大園國民
    中學教職員工通訊錄」、「臺灣省政府教育廳合格教師證書
    」（附於本院卷），其中合格教師證書載明為八十六年八月
    二十一日製發，亦與異議人上開所辯，大致相符。佐以桃園
    、屏東兩地相隔甚遠，衡諸常情，異議人如在桃園長期任教
    ，非有特殊原因，當無日日往返兩處之理，是則，本件裁決
    書在溫光宏收受後，確有可能在異議人返回屏東前，因時日
    過久，以致遺失。綜上，異議人此部分所辯，應可採信。
五、按「汽車駕駛人有左列情形之一者，處新臺幣三百元以上六
    百元以下罰鍰，並責令補辦登記、補照、換照或或禁止駕駛
    ：‧‧‧三、駕駛車輛未隨身攜帶駕駛執照者」，道路交通
    管理處罰條例第二十五條第三款定有明文。次按，「違反道
    路交通管理事件行為人，未依規定自動繳納罰鍰，或未依規
    定到案聽候裁決，處罰機關應於二個月內依基準表逕行裁決
    之」，違反道路交通管理事件統一裁罰基準及處理細則第四
    十四條第一項亦有明文。查異議人確有行車未隨身攜帶駕駛
    執照之違規情事，且在收受舉發通知單後，並未自行繳納罰
    鍰結案，或向監理機關申訴，或到案接受裁決，已如前述。
    依上說明，原處分機關自得逕予裁決。是故，原處分機關據
    以裁處異議人罰鍰六百元，限於九十二年四月十七日前繳納
    ，逾期不繳納時，自九十二年四月十八日起易處吊扣駕駛執
    照一個月，並限於九十二年五月二日前繳送執行；九十二年
    五月二日前未繳送駕駛執照者，自九十二年五月三日起易處
    吊銷，並逕行註銷駕駛執照；駕駛執照經吊（註）銷後，自
    九十二年五月三日起一年內不得重新考領駕駛執照，自無不
    合。
六、惟按，處理違反道路交通管理事件，有關文書送達之程序，
    依行政程序法之規定，此觀「違反道路交通管理事件統一裁
    罰基準及處理細則」第五條規定自明。而行政程序法第七十
    二條前段固規定：「送達，於應受送達人之住居所、事務所
    或營業所為之」，同法第七十三條第一項復規定：「於應送
    達處所不獲會晤應受送達人時，得將文書付與有辨別事理能
    力之同居人、受僱人或應送達處所之接收郵件人員」，且本
    件異議人確實亦設籍於屏東縣屏東市前進里九鄰清進巷七十
    五之十號（嗣於九十三年六月十四日遷入桃園縣觀音鄉○○
    村○○鄰○○街三十八號），有卷附之異議人戶籍謄本可考
    ，惟上開條文所稱之同居人，係指與應受送達人居在一處共
    同為生活者而言（最高法院四十九年度台抗字第五十六號民
    事裁判意旨參照），而異議人當時既已遷往桃園，與溫光宏
    分戶而居，此如前述，自不能以本件裁決書已經溫光宏簽收
    為由，認該裁決書已合法送達於異議人。原處分機關援引上
    開規定，認本件裁決書已經合法送達，尚難採取。
七、按「交通法庭認為聲明異議有理由時，應以裁定將原處分經
    聲明異議部分撤銷，並自為裁定」，道路交通案件處理辦法
    第二十條前段定有明文。經查，細繹原裁決之處分內容，除
    對異議人科以罰鍰外，並有限令異議人應於九十二年四月十
    七日前繳納，逾期則吊銷、吊扣駕駛執照等附款，此在學理
    上稱為附條件之行政處分，在該條件成就以前，不生應有之
    處分效力。茲查，上開裁決書因未合法送達於異議人，已使
    該處分之內容無從實現，故原處分機關逕行對異議人吊扣駕
    駛執照，尚有違誤。依上說明，本院自應將原處分撤銷，並
    自為裁定。爰審酌本件法定罰鍰額度為三百元以上六百元以
    下，並參酌「違反道路交通管理事件統一裁罰標準表」之裁
    罰標準，本件異議人已遷居他處，未依法變更其駕籍登記，
    且在警員舉發當時，又未陳報其新址，致裁決書無法送達，
    延宕多時，對當場簽收之違規通知單復置之不理，其漠視己
    身權利及法令規定，不僅使自己為此疲於奔走裁決機關及法
    院之間，亦無謂耗費國家資源等一切情狀，裁定如主文第二
    項所示。
八、異議人自承遷居桃園後，迄今尚未報請監理機關變更地址登
    記，其所為已違反道路交通管理處罰條例第二十五條第一款
    規定，應由原處分機關另行再予裁罰，附予敘明。
據上論斷，應依道路交通案件處理辦法第二十條前段、道路交通
管理處罰條例第二十五條第三款，裁定如主文。
中　　華　　民　　國　　94　　年　　12　　月　　29　　日
                    交通法庭    法　官　陳彥宏
以上正本證明與原本無異。
如不服本裁定，應於送達後5 日內，向本院提出抗告狀。
                                書記官　翁其良
中　　華　　民　　國　　94　　年　　12　　月　　29　　日
